臺灣桃園地方法院民事裁定　九十二年度再微字第二號
　　聲　請　人　好力國際股份有限公司
　　法定代理人　黃杲傑
　　相　對　人　里曼多甲○○.
　　　　　　　　　　　　　　　.
右當事人間請求給付仲介費事件，聲請人對於中華民國九十二年五月二十七日本院九
十二年度小上字第四八號確定裁定聲請再審，本院裁定如左：
    主      文
再審之聲請駁回。
聲請訴訟費用由聲請人負擔。
    理      由
一、本件聲請意旨略以：鈞院九十二年度小上字第四八號確定裁定以聲請人之上訴，
    不合民事訴訟法第四百三十六條之二十五規定之上訴程式，未於上訴狀中具體指
    出原判決違背何法規為由，無庸命補正上訴理由即以裁定駁回聲請人之上訴，顯
    然違反民事訴訟法第四百三十六條之三十二準用同法第四百四十二條第三項及第
    四百四十四之一第一項規定，亦即，參諸同法第四百四十一條規定，提起第二審
    上訴固應以上訴狀表明上訴理由，惟同法第四百四十二條第三項亦規定「上訴狀
    未具上訴理由者，不適用前項之規定」，此所謂不適用前項規定，係指第一審法
    院於收受上訴狀後，若上訴人未表明上訴理由，第一審法院無庸以上訴人上訴不
    合程式或有其他不合法情形通知上訴人補正，亦不得因上訴人未補正上訴理由而
    裁定駁回上訴人之上訴，而應依同法第四百四十三條第二項規定，將全案訴訟卷
    宗連同上訴狀送交第二審審理，此時第二審法院應依第四百四十四條之一第一項
    規定，定相當期間命上訴人提出理由書，如逾期不補正，方可認其上訴不合法以
    裁定駁回之。然原確定裁定疏未審酌適用上開法條規定，未予聲請人補正上訴理
    由狀之機會，逕以裁定駁回聲請人之上訴，即有民事訴訟法第四百九十六條第一
    項第一款「適用法規顯有錯誤」之再審事由，況本件聲請人於鈞院九十二年度小
    上字第四八號裁定送達前已補陳上訴理由，原判決理由亦非無可議之處，爰於三
    十日之再審不變期間內，對於該確定裁定聲請再審，求為廢棄原確定裁定及判決
    ，由鈞院逕自判決，命相對人給付仲介費新臺幣二萬三千零三十三元，及自民國
    九十一年七月四日起至清償日止，按年息百分之五計算之利息等語。
二、按對於小額程序之第二審裁判，不得上訴或抗告；對於其第一審裁判不服之上訴
    ，非以其違背法令為理由，不得為之。民事訴訟法第四百三十六條之三十、第四
    百三十六條之二十四分別定有明文。是小額事件之第二審程序，兼具法律審之性
    質，與通常及簡易訴訟程序之第二審上訴僅為事實審截然有別，故同法第四百三
    十六條之二十五乃規定：「上訴狀內應記載上訴理由，表明下列各款事項：一、
    原判決所違背之法令及其具體內容。二、依訴訟資料可認為原判決有違背法令之
    具體事實」，且依同法第四百三十六條之三十二第二項準用第四百七十一條第一
    項規定，上訴狀內未表明上訴理由者，上訴人應於提起上訴後二十日內，提出上
    訴理由書於原第一審法院，未提出者，毋庸命其補正，即可由原第一審法院以裁
    定駁回之。從而，小額事件當事人提起上訴，苟未以上訴理由書具體指摘原第一
    審判決有何違背法令之處，其上訴即有不合法，如原第一審法院未以裁定駁回，
    將訴訟卷宗送交第二審法院，由第二審法院逕依民事訴訟法第四百四十四條以裁
    定駁回，自無不合。經查，本件聲請人於原第一審民事判決（即九十二年度壢小
    字第一九九號小額程序民事判決）送達後之九十二年四月三十日具狀聲明上訴，
    惟該民事聲明上訴狀只載明上訴聲明，至上訴理由則稱「容後補呈」等語，聲請
    人且未於上訴後二十日內補正合於上述規定之上訴理由書，業據本院調閱上開卷
    宗核閱屬實，原第二審裁定乃於九十二年五月二十七日以聲請人之上訴，並未具
    體指明原審判決有如何違背法令情事，亦未指出原審判決所違反法令條項或其具
    體內容，不合民事訴訟法第四百三十六條之二十五條規定之上訴程式，而以其上
    訴不合法裁定駁回聲請人之上訴，揆諸首揭說明，於法洵無不合。聲請人雖曾於
    九十二年五月二十八日寄達民事上訴理由狀於原第二審法院，惟此不但已逾提起
    上訴後二十日之期間，且原第二審裁定於九十二年五月二十七日即已評決完畢，
    並已交由書記官製作正本，聲請人於原第二審裁定成立後始寄送上訴理由狀至法
    院，自不影響原第二審裁定之成立，併此敘明。
三、次按民事訴訟法第四百三十六條之三十二第二項前段雖有準用同法第四百三十八
    條至第四百四十五條之規定，惟查民事訴訟法關於小額訴訟程序之規定係於八十
    八年二月三日修正時增訂，當時民事訴訟法第四百四十一條就上訴程式之規定，
    僅要求上訴人提出上訴狀，表明當事人及法定代理人、第一審判決及對該判決上
    訴之陳述與對於第一審判決不服之程度及應如何廢棄或變更之聲明為已足，並未
    要求上訴人應表明上訴理由，現行民事訴訟法第四百四十二條第三項「上訴狀未
    具上訴理由者，不適用前項之規定」及第四百四十四條之一關於上訴理由之補足
    之規定，係於八十九年二月九日修正後始修改、增訂，是民事訴訟法第四百三十
    六條之三十二第二項前段準用規定，於訂立之時，既未慮及同法第四百四十二條
    第三項、第四百四十四條之一規定之修訂，參諸小額事件第二審係法律審兼事實
    審之性質，上開準用之規定自係立法疏漏，故修訂後之同法第四百四十二條第三
    項及四百四十四條之一之規定於小額事件之上訴程序當無準用之餘地，聲請人執
    此指摘原第二審判決違背法令，顯屬無據。
四、再按再審之訴顯無理由者，得不經言詞辯論駁回之，民事訴訟法第五百零二條第
    二項規定甚明，依同法第五百零七條規定，上開條文亦為對裁定聲請再審時所準
    用。本件原確定裁定以聲請人未說明上訴理由有何違背法令之處，其上訴不能認
    為合法為由，駁回聲請人之上訴，於法並無不合，已如前述，則聲請人以原確定
    裁定有民事訴訟法第四百九十六條第一項第一款「適用法規顯有錯誤」之再審事
    由，據以聲請本件再審，亦屬顯無理由，爰依本法第五百零二條第二項、第五百
    零七條之規定，不經言詞辯論而駁回之。
五、依民事訴訟法第五百零七條、五百零二條第二項、第九十五條、第七十八條，裁
    定如主文。
中　　　華　　　民　　　國　　九十三　　年　  　一　  　月　　二十七　  日
　　　　　　　　　　　      　臺灣桃園地方法院民事第二庭
~B審判長法官  邱瑞祥
~B法　　　官  劉佩宜
~B法　　　官  張明儀
右正本係照原本作成
本裁定不得抗告。
中　　　華　　　民　　　國　　九十三　　年　　　一　　　月　　二十八　　日
                                                  法院書記官   黃文琪
